臺灣臺中地方法院刑事判決
110年度訴字第1035號
公  訴  人  臺灣臺中地方檢察署檢察官
被      告  王可斌



            蕭正輝


上列被告等因傷害等案件，經檢察官提起公訴（110年度偵字第9
556號），本院判決如下：
    主    文
王可斌犯傷害罪，處拘役伍拾日，如易科罰金，以新臺幣壹仟元
折算壹日。
蕭正輝犯傷害罪，處拘役肆拾伍日，如易科罰金，以新臺幣壹仟
元折算壹日。又犯毀損他人物品罪，處拘役拾日，如易科罰金，
以新臺幣壹仟元折算壹日。應執行拘役伍拾日，如易科罰金，以
新臺幣壹仟元折算壹日。
    犯罪事實
一、王可斌與蕭正輝素不相識，兩人於民國109年10月26日18時3
    5分許，在臺中市○○區○○路0號前，因行車糾紛起爭執，王可
    斌、蕭正輝竟各基於傷害之犯意，王可斌以右手揮擊蕭正輝
    頭部，蕭正輝以右手揮擊王可斌臉部，雙方互毆致蕭正輝往
    後跌倒並受有輕微頭部外傷、左臉挫傷、左側口腔破皮、左
    後頸部挫傷、右手腕挫傷等傷害；王可斌則受有頭部其他特
    定損傷、中頸椎之頸椎間盤疾患伴有脊髓病變等傷害。爭執
    過程中，王可斌欲持手機錄影蒐證，蕭正輝竟基於毀損之犯
    意，徒手拍落王可斌手中所持之手機致掉落地面，使該手機
    背殼、面板保護貼破裂損壞，足以生損害於王可斌。經警據
    報到場處理並由王可斌、蕭正輝分別提出告訴，因而查悉上
    情。
二、案經王可斌、蕭正輝訴由臺中市政府警察局第五分局報告臺
    灣臺中地方檢察署檢察官偵查起訴。
    理    由
一、證據能力：
  ㈠按刑事訴訟法第159 條之5 規定被告以外之人於審判外之陳
    述，雖不符前4 條之規定，而經當事人於審判程序同意作為
    證據，法院審酌該言詞陳述或書面陳述作成時之情況，認為
    適當者，亦得為證據。當事人、代理人或辯護人於法院調查
    證據時，知有第159 條第1 項不得為證據之情形，而未於言
    詞辯論終結前聲明異議者，視為有前項之同意，其立法意旨
    在於傳聞證據未經當事人之反對詰問予以核實，原則上先予
    排除，惟若當事人已放棄詰問或未聲明異議，基於證據資料
    愈豐富，愈有助於真實發現之理念，且強化言詞辯論原則，
    法院自可承認該傳聞證據例外擁有證據能力。查本判決下述
    引用被告以外之人於審判外之陳述（含書面陳述）皆屬傳聞
    證據，被告王可斌、蕭正輝於本院準備程序時表示對該等證
    據資料均無意見（見本院卷第86 頁），且檢察官、被告2人
    迄至言詞辯論終結前亦皆未聲明異議，本院審酌上開證據資
    料製作時之情況尚無違法不當等瑕疵，且與本案具有關連性
    ，認為以之作為證據應屬適當，揆諸前開規定，爰逕依刑事
    訴訟法第159 條之5 規定，認前揭證據資料均具有證據能力
    。
  ㈡又傳聞法則乃對於被告以外之人於審判外之言詞或書面陳述
    而為之規範，本案判決以下所引用之非供述證據，無刑事訴
    訟法第159 條第1 項規定傳聞法則之適用，經本院於審理時
    依法踐行調查證據程序，檢察官、被告2人均不爭執各該證
    據之證據能力，且與本案待證事實具有自然之關聯性，亦查
    無依法應排除其證據能力之情形，依法自得作為證據。
二、認定犯罪事實所憑之證據及理由：
    訊據被告王可斌否認有何傷害犯行，及被告蕭正輝則否認有
    何傷害、毀損等犯行；被告王可斌辯稱：依本院勘驗監視器
    錄影畫面結果，可知係被告蕭正輝先徒手毆打我頭部為持續
    攻擊，屬於現在不法侵害，是因為我被打得受不了，才伸出
    右手，我在警詢中也有承認我伸手把被告蕭正輝往後推，這
    是對不法侵害之排除，所為實屬正當防衛行為，且未超過保
    護自己人身安全之必要程度等語；被告蕭正輝則辯稱：本件
    是被告王可斌騎車將我攔下並毆打我，且被告王可斌身材高
    大，我不可能打他，他一來就推我，導致我手受傷無法工作
    ，且被告王可斌持手機到我面前說要錄影，我承認我有打掉
    被告王可斌的手機，是因為該手機碰到我的臉，且僅造成手
　　機殼破損而已等語。經查：
  ㈠被告2人於109年10月26日18時35分許，在臺中市○○區○○路0號
    前，因行車糾紛起爭執等情，為被告2人所不爭執（見偵卷3
    4、38頁；本院卷第114-115頁），其等雖各以前詞為辯，然
    被告即告訴人（以下均簡稱被告）王可斌於109年10月26日
    急診，其受有頭部其他特定損傷、中頸椎之頸椎間盤疾患伴
    有脊髓病變等傷害，及被告即告訴人（以下均簡稱被告）蕭
    正輝係於109年10月26日急診，其則受有輕微頭部外傷、左
    臉挫傷、左側口腔破皮、左後頸部挫傷、右手腕挫傷等傷害
    乙節，有衛生福利部臺中醫院109年10月26日診斷證明書、
    林新醫院109年11月10日診斷證明書附卷可查（見偵卷第45
    、61頁），其等受傷就診之時間均係於上開衝突發生後之密
    接時點，再就當天被告2人衝突動手之經過，經本院勘驗案
    發現場監視器錄影畫面結果，勘驗結果如下：「
　　⒈檔名：0000-00-00_00-00-00-B_四平路往中清路二段-全景
    之勘驗內容：
  　監視器錄影畫面時間（下同）18：32：03至18：32：20，王
    可斌（下稱甲男）與蕭正輝（下稱乙男）均騎乘普通重型機
    車，出現至文心路4 段停至中央，畫面顯示中甲男對乙男吼
    叫，於18：32：21至18：32：56，乙男騎至監視器錄影畫面
    中右方之便當店前停車，甲男騎乘至監視器錄影畫面之外，
    而於18：32：56，甲男出現置監視器錄影畫面中右方，於18
    ：32：56至18：33：02，甲男走至乙男面前並手叉腰與乙男
    互看，於18：33：02至18：33：08，乙男對甲男以雙手推甲
    男之身體，甲男於監視器錄影畫面中後退幾步，於18：33：
    08至18：33：22，甲男之右手手持某物，乙男以其雙手或右
    手推甲男，18：33：24至18：33：26，甲男右手持某物對著
    自己與乙男照，其後乙男把甲男的右手中某物推掉，於18：
    33：26至18：33：29，甲男與乙男持續拉扯，甲男對乙男伸
    出右手臂並揮舞，於18：33：29至18：33：34，乙男跌倒在
    地其後起身對甲男揮拳，18：33：35至18：33：38，畫面中
    一名身穿黑色衣服之男子（下稱丙男），衝至甲男與乙男之
    中間並伸出雙手擋住兩人，18：33：38至18：36：00間雙方
    持續對話（與本案起訴書記載無關），18：36：00至18：36
    ：16，甲男與乙男於監視器錄影畫面中右方，雙方面對面爭
    吵，18：36：16至18：36：32，乙男伸出右手推甲男，甲男
    往後退，18：38：07至，甲男騎乘機車出現監視器錄影畫面
    右方，騎乘至乙男面前，18：38：08至18：39：14，甲男與
    乙男有爭吵，期間乙男有伸出右手往甲男面前揮去，直至18
    ：39：14，乙男被一名戴安全帽之人（即乙男之太太）阻止
    。
　　⒉檔名：0000-00-00_00-00-00-B_四平路往中清路二段-全
　　景之勘驗內容：
  　18：45：06至18：45：31，乙男對甲男跳躍數次，左手臂搭
　　甲男之身體並伸出右手臂揮舞，甲男有伸出左手臂阻擋。」
　　等情，有本院勘驗筆錄（見本院卷第87-88頁）附卷可憑，
　　可見被告王可斌確有對被告蕭正輝伸出右手臂揮舞之舉措，
    並致被告蕭正輝跌倒在地，被告蕭正輝跌倒在地後起身即對
    被告王可斌伸出右手臂揮舞。另參酌被告王可斌於警詢時供
    承略以：發生行車糾紛後，我將我機車停放在清平公園後，
    再徒步回到爭執地點四平路9號，我告訴對方（指被告蕭正
    輝，下同）剛才這樣騎車很危險，對方重複回應我：「怎樣
    」，我拿出手機準備蒐證，被對方動手拍到地上，對方就用
    雙手打我的頭部約7下，我將對方推開並回手打對方一拳，
    對方又回手用雙手打我頭部，我看到旁邊一名男性店家過來
    把對方抱住勸架，對方才暫時停手等語（見偵卷第54-55頁
    ），及被告蕭正輝於警詢時亦坦承略以：對方（指王可斌，
    下同）看到我去買便當就順向離開並稱叫我別走，我不以為
    意進去買便當，對方卻徒步過來一臉凶狠，貼著我的臉說：
    「阿你現在是要怎樣」，我回應說「沒甚麼事情別這樣」，
    對方卻繼續貼近我的臉，我於是用右臂撐著他避免他繼續貼
    近，我忘記對方講了甚麼便用右拳打我頭部，我便往後倒下
    ，倒下時又右手撐地導致我右手腕拉傷，我起身後對方又繼
    續貼近，我又用左手擋在他胸前，他又繼續貼近，我以我繼
    續曲肘把他擋開，此時有攤販來勸架，我於是報警，警察來
    之前，對方一直說要告死我，一直重複並挑釁我，一直用臉
    部表情作鬼臉說要搞死我，並用他左腳踩我右腳，我把他推
    開，他又舉起右手作勢要打我，我使用右手反擊連續打他左
    臉，但因為我右手因剛才拉傷所以其實力道很弱，沒多久警
    方就到場，到場時我們已經沒有再打了等語（見偵卷第38-3
    9頁），亦有監視器錄影翻拍照片附卷可憑（見偵卷第65-71
    頁），是對照其等所受上開等傷勢，確與前揭所陳述之揮擊
    部位與跌倒過程相符，驗傷時間亦在本件上開衝突後之密接
    時點，已如前述，顯係因本案衝突所致之傷害，而被告2 人
    所供承之情節雖有部分互核不合致之情，然勾稽被告2人坦
    認之上開過程與勘驗結果相符之處，當可認定被告王可斌有
    以右拳毆打被告蕭正輝頭部使其跌倒在地，然被告蕭正輝起
    身後，亦有以右拳毆擊被告王可斌臉部，致其等分別受有上
    開等傷害無誤。被告蕭正輝空言否認有毆打王可斌，與客觀
    事實不符，難以採信。
　㈡按刑法之正當防衛，係以對於現在不法之侵害，而出於防衛
    自己或他人權利之行為為要件，是倘無現在不法之侵害，自
    不得主張正當防衛；又如侵害業已過去，亦無正當防衛可言
    ，即侵害已過去後之報復行為，自不得主張正當防衛。而互
    毆係屬多數動作構成單純一罪，而互為攻擊之傷害行為，縱
    令一方先行出手，還擊之一方，在客觀上苟非單純對於現在
    不法之侵害為必要排除之反擊行為，因其本即有傷害之犯意
    存在，自無主張防衛權之餘地（最高法院107年度台上字第2
    618號、108年度台上字第4328號判決意旨參照）。又按正當
    防衛係屬遭受他人現在不法侵害時所得主張之權利行為，此
    等權利之行使亦受到「權利不得濫用」之一般法律原則所限
    制。若行為人所遭受之現在不法侵害係因可歸咎於行為人自
    身之行為所導致，且行為人本即能預見自身行為可能導致侵
    害之發生時，為免濫用正當防衛權，暨基於所防衛的法秩序
    必要性較低之考量，其防衛權自應受到相當程度之限制。亦
    即此時行為人應優先選擇迴避所面臨之侵害，僅在侵害無迴
    避可能性時始得對之主張正當防衛（最高法院107年度台上
    字第2968號刑事判決參照）。勾稽前述被告2人於警詢時供
    稱之內容與勘驗結果互核一致部分，可知被告王可斌因與被
    告蕭正輝發生行車糾紛，先停車後又徒步返回上開四平路9
    號並質問被告蕭正輝行車糾紛一事，且其以右手揮擊被告蕭
    正輝頭部之前，雙方已係持續拉扯，被告王可斌明知其係為
    行車糾紛一事折返質問被告蕭正輝，已可能進一步擴大衝突
    ，而被告2人所處空間係在道路旁，確有其他場所得以迴避
    、離開，在此等情境下，被告王可斌仍捨此不為，與被告蕭
    正輝對峙拉扯，復出手揮拳，顯有傷害之犯意，其上開行為
    在客觀上並非單純對於現在不法之侵害為必要排除之反擊行
    為，揆諸上開說明，與正當防衛之情形不合，而被告王可斌
    所為既不成立正當防衛，自無防衛是否過當之問題，故被告
    王可斌前開所辯，難認有據。
　㈢按刑法第354條之毀損罪，係指毀棄、損壞他人之有形之動產
    、不動產（他人建築物、礦坑、船艦、文書除外）或致令不
    堪用，足以生損害於公眾或他人者而言；另所謂「毀棄」係
    指銷毀滅除、拋棄，使物之效用全部喪失，「損壞」係指損
    傷破壞物體，使其效用全部或一部喪失之意，「致令不堪用
    」則指以毀棄、損壞以外之其他方法，雖未毀損原物，但其
    物之效用喪失者而言（最高法院92年度台上字第6761號判決
    意旨參照）。被告蕭正輝於本院審理時亦不否認有拍落被告
    王可斌所持之上開手機致手機殼毀損等情（見本院卷第115
    頁），而該手機確實因此掉落地面，手機背殼、保護殼有破
    裂之網狀紋而損壞，有發票、手機背殼、面板保護貼照片附
    卷可查（見偵卷第95-97頁），是被告蕭正輝毀損該手機背
    殼、面板保護貼之行為，可以認定，並非僅有被告蕭正輝所
    陳僅有手機背殼背損而已，且被告蕭正輝亦坦認係因被告王
    可斌逼近拍攝方才拍落該手機等語（見同上卷頁），衡情其
    可閃避、遮掩或立即報警處理，被告蕭正輝反而直接以手揮
    向被告王可斌，益徵被告蕭正輝確有毀損之故意。
　㈣綜上，本案事證明確，被告2人上開等犯行，洵堪認定，均應
    予以依法論科。至被告王可斌雖另請求傳喚案發時勸架之某
    真實姓名年籍不詳之成年男子並重新勘驗上開監視器錄影畫
    面，然本院已勘驗上開監視器錄影畫面完畢，業如前述，此
    具有客觀、真實性之物證已可供本院參酌，亦無其他新增錄
    影內容需要再行勘驗，而被告2人犯行均經判斷如上，核無
    再行調查此部分證據之必要，附此敘明。
三、論罪科刑：
　㈠核被告王可斌所為，係犯刑法第277條第1項之傷害罪；被告
    蕭正輝所為，係犯刑法第277條第1項之傷害罪及同法第354
    條毀損他人物品罪。
　㈡被告蕭正輝所犯上開2罪，犯意各別，行為互殊，應予以分論
    併罰之。
　㈢爰審酌被告2人均未能以理性方式解決行車糾紛，率爾以前述
    等方式互毆，致被告2人分別受有前述等傷害，且被告蕭正
    輝任意拍落前述手機，致被告王可斌受有財產上之損害；其
    等迄今未能和解或賠償對方損害；兼衡被告2人之犯罪動機
    、目的、手段與所生危害，及被告2人自陳之智識程度、工
    作、經濟與生活狀況等一切情狀，分別量處如主文所示之刑
    ，並均諭知易科罰金之折算標準。另本院參酌被告蕭正輝所
    犯分別屬傷害、毀損罪之犯罪類型，其犯罪手段、模式雖有
    不同，惟係因同一動機所起，復衡以其行為次數、情節等個
    別非難評價，及斟酌被告犯數罪所反應人格特性，暨權衡各
    罪之法律目的及相關刑事政策，依被告年紀與前述犯罪動機
    、家庭生活與經濟狀況等情狀衡酌刑罰對其產生之效果而為
    整體評價後，就被告蕭正輝部分定應執行刑如主文所示，及
    諭知易科罰金之折算標準。
據上論斷，應依刑事訴訟法第299條第1項前段，刑法第277條第1
項、第354條、第41條第1項前段、第51條第6款，刑法施行法第1
條之1第1項，判決如主文。
本案經檢察官林宏昌提起公訴，檢察官賴謝銓、張凱傑到庭執行
職務。 
中    華    民    國   111    年    1    月    24    日 
                  刑事第十八庭  審判長法  官  李昇蓉
　　　　　　　　　　　　　　　　　　　法　官  李依達
　　　　　　　　　　　　　　　　　　　法　官  張美眉
以上正本證明與原本無異。
如不服本判決應於收受送達後20日內向本院提出上訴書狀，並應
敘述具體理由；其未敘述上訴理由者，應於上訴期間屆滿後20日
內向本院補提理由書（均須按他造當事人之人數附繕本）「切勿
逕送上級法院」。
告訴人或被害人如不服判決，應備理由具狀向檢察官請求上訴，
上訴期間之計算，以檢察官收受判決正本之日起算。
　　　　　　　　　　　　　　　　　　　書記官  王麗雯
中    華    民    國   111    年    1     月    24   日
                             
附錄本案論罪科刑法條：
中華民國刑法第277條第1項
傷害人之身體或健康者，處5年以下有期徒刑、拘役或50萬元以
下罰金。

中華民國刑法第354條
毀棄、損壞前二條以外之他人之物或致令不堪用，足以生損害於
公眾或他人者，處2年以下有期徒刑、拘役或1萬5千元以下罰金
。